臺灣臺中地方法院刑事判決　　　　　　　93年度訴字第3084號
公　訴　人　臺灣臺中地方法院檢察署檢察官
被　　　告　甲○○
　　　　　　　　　　（另案在臺灣臺中監獄臺中分監執行中）
指定辯護人　義務辯護人　汪紹銘律師
上列被告因違反槍砲彈藥刀械管制條例案件，經檢察官提起公訴
（93年度偵字第14435號），本院判決如下：
    主    文
甲○○未經許可，持有可發射子彈具有殺傷力之改造手槍，處有
期徒刑壹年貳月，併科罰金新臺幣貳萬元，罰金如易服勞役，以
新臺幣玖佰元（即銀元佰元）折算壹日。扣案仿ＦＮ廠半自動
手槍製造之玩具手槍換裝土造金屬槍管而成之改造手槍壹支（槍
枝管制編號：0000000000號）沒收。
    犯罪事實
一、甲○○自民國93年7月下旬起，借住於友人丁○○（另行審
    結）位於臺中市○○區○○路二段109號6樓2室之租屋處。
    丁○○於不詳時地、以不詳方法，取得機械性能良好，可擊
    發子彈仿ＦＮ廠半自動手槍製造之玩具手槍換裝土造金屬槍
    管改造而成之改造手槍一支（槍枝管制編號：0000000000號
    ），竟未經許可而持有之，並置放於上開租屋處之客廳電視
    櫃抽屜內。嗣警方於93年8月13日23時許，前往丁○○之上
    開租屋處執行搜索時，因丁○○發覺外面樓下情況有異，乃
    於上開租屋處之客廳電視櫃抽屜內，取出前揭改造手槍一支
    ，囑甲○○將前揭改造手槍，連同第一級毒品海洛因、第二
    級毒品安非他命等物拿至屋外，以避免為警方查獲，甲○○
    明知具有殺傷力可發射子彈之改造手槍，非經許可不得持有
    ，惟因借住於丁○○租屋處，礙於人情，竟仍應允，收受上
    開改造手槍，而自斯時起未經許可持有之。適甲○○將上開
    改造手槍插在腰際，準備外出之時，為警當場查獲，並扣得
    上開改造手槍一支。
二、案經臺中市警察局第五分局報告臺灣臺中地方法院檢察署檢
    察官偵查起訴。
    理  由
一、訊據被告甲○○對於上揭犯罪事實坦認不諱，並有前揭改造
    手槍一支扣案可資佐證。而扣案之改造手槍經送內政部警政
    署刑事警察局鑑定結果，係認：送鑑改造手槍一支（槍枝管
    制編號：0000000000號），認係由仿ＦＭ廠半自動手槍製造
    之玩具手槍換裝土造金屬槍管改造而成之改造手槍，機械性
    能良好，可供擊發適用子彈使用，認具殺傷力，有該局93年
    9月7日刑鑑字第0930173747號槍彈鑑定書附卷足憑。又訊據
    共同被告丁○○雖矢口否認持有上開改造手槍及囑被告甲○○拿至屋外避免為警方查獲之事實，然被告甲○○自本案查
    獲後檢察官內勤訊問時、偵查中、本院準備程序及審理時，
    始終供稱伊與丁○○回到租屋處，丁○○說下面怪怪的，囑
    伊將改造手槍拿到屋外等語，且於本院準備程序、審理時，
    對於伊與丁○○當日自外面回來，丁○○由客廳電視櫃取出
    改造手槍囑伊帶出屋外，伊準備外出，適經警前來執行搜索
    等細節，復供述甚詳；反觀丁○○於警詢供稱：「甲○○曾
    將該把改造槍枝拿至我住處，我一時好奇向甲○○借來觀賞
    」等語；於檢察官內勤訊問時供稱：「我回去就看到東西裝
    好放在那邊。是8月13日下午發現這些東西放在那邊，房間
    的鑰匙還有一位朋友『阿德』也有…」等語；於本院93年聲
    羈字第438號受理檢察官聲請羈押時供稱：「甲○○載我回
    家時，他身上有帶二只側背包，我問他裡面是什麼東西，他
    說東西是綽號『阿德』的，我看到裡面東西後，就教他趕快
    把東西拿下去，以免造成我的困擾」等語，其對於該手槍及
    同時查獲扣案之子彈為何人所有，及其係何時見到該槍、彈
    ，前後供述甚不一致，益徵丁○○所辯為不實。再依被告甲○○於94年5月2日供述稱：「我一直認為東西是被告丁○○
    的，是到查獲時在地檢署訊問時，被告丁○○才告訴我東西
    是『阿德』的，『阿德』沒有住在那裡，他偶而會住那邊。
    」而丁○○於檢察官內勤訊問時與被告甲○○隔離訊問，暨
    本院受理聲請羈押訊問時，雖先後供述不一，已如前述，然
    確均供承有「阿德」其人，是堪認被告甲○○此部分供述亦
    屬可信。是被告甲○○前後之供述既均一致，而丁○○之供
    述前後不一，且丁○○茍無持有上開改造手槍暨囑被告甲○○拿至屋外之情形，又何須供述上開無從查證之「阿德」其
    人以資掩飾？顯見丁○○所辯為不實，應以被告甲○○之供
    述為可信。本案事證明確，其犯行洵堪認定，應依法論科。
二、查被告甲○○行為後，槍砲彈藥刀械管制條例第十一條第四
    項業於94年1月26日修正公布為同條例第八條第四項之罪，
    並於同年月28日開始施行，依修正前第十一條第四項未經許
    可持有可發射子彈具有殺傷力之槍枝罪，其法定本刑為「一
    年以上七年以下有期徒刑，併科新臺幣七百萬元以下罰金」
    ，修正後同條例第八條第四項規定之法定本刑則提高為「三
    年以上十年以下有期徒刑，併科新臺幣七百萬元以下罰金」
    ，比較修正前後法律，以修正前同條例第十一條第四項規定
    有利於被告甲○○，依刑法第二條第一項但書從輕原則之規
    定，自應適用修正前同條例第十一條第四項規定論處。另寄
    藏與持有，均係將物置於自己實力支配之下，僅寄藏必先有
    他人之持有行為，而後始受人委託代為保管而已（最高法院
    74年度臺上字第3400號判決意旨參照）；稱寄藏者，係指行
    為人受他人之委託，而代為收藏，使不易為人發現之謂，申
    言之，行為人於主觀上有為人寄藏之故意，在客觀上有為之
    保管藏匿之行為始足當之。被告甲○○囑託將前揭改造手槍
    等物拿至屋外，以避免為警方查獲，客觀上尚無為丁○○保
    管藏匿之行為即為警查獲，則其所為即與寄藏要件不符，僅
    能就其所為之取得後「持有」犯行予以論罪，故核其所為，
    係犯修正前槍砲彈藥刀械管制條例第十一條第四項未經許可
    持有可發射子彈具有殺傷力之改造槍枝罪。被告甲○○持有
    槍枝主要組成零件彈匣之行為已為其持有槍枝之行為吸收，
    不另論罪。公訴人固認被告甲○○與丁○○共同持有上開改
    造手槍，然被告甲○○係因丁○○囑託、交付後，始自斯時
    持有上開改造手槍，並無與丁○○共同持有之行為，是公訴
    人之認定尚有誤會。爰審酌被告受人委託無故持有改造手槍
    ，並隨身攜帶，因而遭警查獲，持槍行為本身，對於社會治
    安有潛在之危害性，造成暴力充斥社會，影響民眾之生命安
    全，惟念被告係因受託轉交而短暫持有，且未持以犯案，致
    生之危害程度尚未擴大，且被告於本院審理中坦承犯行，犯
    後態度良好，應已知所悔悟等一切情狀，量處如主文所示之
    刑，罰金部分並諭知易服勞役之折算標準。
三、扣案之仿ＦＮ廠半自動手槍製造之玩具手槍換裝土造金屬槍
    管改造而成之改造手槍一支（槍枝管制編號：0000000000號
    ），係違禁物，不問屬於被告與否，爰依刑法第三十八條第
    一項第一款之規定，併予諭知沒收。
四、公訴意旨另以：被告甲○○於持有上開改造手槍之同時，亦
    未經許可持有由玩具金屬彈殼加裝直徑8.60ＭＭ改造而成之
    改造子彈3顆（原扣案4顆，採樣2顆試射，1顆，無法擊發，
    認不具殺傷力）及具直徑8.98ＭＭ金屬彈頭土造子彈1顆，
    因認被告同時涉犯槍砲彈藥刀械管制條例第十二條第四項之
    未經許可持有子彈罪嫌。惟按犯罪事實應依證據認定之，無
    證據不得認定犯罪事實，刑事訴訟法第一百五十四條定有明
    文。認定犯罪事實所憑之證據，雖不以直接證據為限，間接
    證據亦包括在內；然而無論直接或間接證據，其為訴訟上之
    證明，須於通常一般之人均不致有所懷疑，而得確信其為真
    實之程度者，始得據為有罪之認定（參照最高法院76年臺上
    字第4986號判例）。訊據被告甲○○堅詞否認有持有子彈之
    犯行，辯稱：扣案之子彈並非伊所持有，而是連同一些毒品
    海洛因、安非他命放在客廳桌子下面的黑色側背包內，就是
    丁○○原來背的側背包，當時丁○○有叫伊連同屋內其他打
    包好的包包，都一起拿出去，但伊還沒有拿到丁○○原來背
    的那個側背包，當日伊與乙○○在門口正要出去，乙○○是
    要幫伊開房門，因為伊兩手都拿東西，由於警察在伊身上的
    包包有查獲毒品，所以警察將伊身上的包包取走，和屋內其
    他包包混在一起等語。經查：本案於94年8月13日經警執行
    搜索查獲之子彈6顆，經送內政部警政署刑事警察局鑑定結
    果，固認：其中4顆係由玩具金屬彈殼加裝直徑8.60ＭＭ改
    造而成之改造子彈（採樣2顆試射，其中1顆，無法擊發，認
    不具殺傷力）；1顆係土造子彈，具直徑8.98ＭＭ金屬彈頭
    ，經實際試射，可擊發，認具殺傷力；1顆係土造子彈，具
    直徑7.94ＭＭ金屬彈頭，經實際試射，無法擊發，認不具殺
    傷力，有該局93年9月7日刑鑑字第0930173747號槍彈鑑定書
    附卷可憑。惟經傳訊當日到場執行搜索之員警朱光前、莊國
    昌、丙○○、鍾德群等人到庭證述本案搜索、查獲經過，渠
    等對於當日丙○○、鍾德群二人先上樓，持搜索票進入屋內
    ，於當時正要出門之被告甲○○所提袋子內查獲毒品，暨莊
    國昌、朱光前隨即到場，渠等確認在場人身分及執行搜索後
    ，在被告甲○○腰際查獲上開改造手槍等情證述一致，然對
    於如何查獲子彈及其他毒品部分，證人朱光前證稱：查獲的
    槍是否有子彈伊忘記了，甲○○身上是否有帶包包，伊忘記
    了，本案查獲的子彈是在哪裡查獲的，伊忘記了等語（見本
    院卷第219至221頁）；證人丙○○證稱：伊與鍾德群在甲○○身上紙袋內發現毒品，後來又有兩位同事支援，找到毒品
    之後，對在場人上了手銬，搜索他們身上有無違禁品，在甲○○腰間查獲插有一把改造手槍，再查房間內有無其他違禁
    物品，查獲的子彈伊沒有印象，甲○○拿的紙袋除有毒品，
    是否有其他東西，伊沒有印象等語（見本院卷第270至273頁
    、第284頁）；證人莊國昌證稱：伊與朱光前到了之後，再
    進行一次仔細的搜索，把手提袋的東西全部倒出來，當時只
    有查獲一個紙袋，伊沒有印象甲○○身上有無其他包包，房
    間很亂，伊沒有注意到客廳沙發附近有無袋子或包包，東西
    都是在手提的紙袋裡面查獲的，查獲的紙袋東西倒出來，發
    現有毒品、子彈，甲○○腰際查獲的手槍沒有子彈等語（見
    本院卷第284至285頁）；證人鍾德群證稱：甲○○手上提著
    東西，又背著東西，大包、小包準備要出門，渠等上前盤查
    甲○○，在門外有檢查甲○○的包包，從包包就先發現有毒
    品，之後帶甲○○進屋內，看到他們有些東西都已經打包好
    ，好像準備要出去，屋內的乙○○說，丁○○一進屋內就覺
    得樓下的人怪怪的，就叫甲○○把東西拿出去，甲○○本身
    也是這麼說，子彈是在甲○○拿的袋子查獲的，不是在槍裡
    面查獲的，印象中子彈是在彈匣內，彈匣和槍是分開的，是
    單獨放在甲○○拿著的袋子裡面，袋子是什麼顏色伊忘記了
    ，印象中有好幾個袋子都打包好了，查獲子彈的袋子裡面有
    毒品，其他的袋子裡面也有毒品等語（見本院卷第384頁）
    。證人鍾德群為當日最早進入屋內之人，其對於被告甲○○
    當時手上提東西、身上背東西，大包、小包準備出門，屋內
    另有其他已打包好之袋子，渠等在門外檢查被告甲○○身上
    的袋子而查獲毒品，後來在屋內的袋子也有查獲毒品等情，
    證述甚詳。參以共同被告丁○○雖始終辯稱查獲之槍、彈並
    非伊所有，伊不知從何而來，惟亦供承：「在一樓看到兩個
    疑似警察的人，感覺怪怪的，一進房間我就開始收毒品，黑
    色包包是我在放吸食器，當時有兩個黑色包包，我在收的那
    個是小的黑色包包，收完我就叫被告甲○○拿出去丟掉，大
    的黑色包包我沒有注意看到，也不是我的，大的黑色包包也
    是警察在房間的沙發椅附近取出來的，子彈就是放在大的黑
    色包包裡面，我收拾的小黑色包包內有吸食器也有毒品，這
    些毒品都是我的」等語（見本院卷第234頁）。足見當時屋
    內確有多只裝有毒品等違禁物品之袋子，被告甲○○辯稱伊
    當時係先拿一部分袋子準備出門，屋內還有其他袋子裝有毒
    品等物品，應非子虛。本件警方移送時既未詳予記載扣案物
    品分別於何處查獲，僅記載其種類、數量，有扣押物品目錄
    表在卷可稽，且證人丙○○復僅能確認甲○○腰際之手槍及
    其身上毒品如何查獲，對於其他扣案物品毫無印象，證人朱
    光前則對於相關物品如何查獲均無印象，而證人莊國昌係於
    鍾德群、丙○○之後到達現場，且其所陳當日查獲有毒品等
    物之袋子數量、型式、材質等情形，與上開證人鍾德群及共
    同被告丁○○所述均有差異，衡酌本案執行搜索時，確有將
    被告甲○○身上裝有毒品等物之袋子與屋內其他袋子放在一
    起而加以混淆，致無從查證何者為甲○○原先所提、所背袋
    子之可能。是證人莊國昌應係於到場時，因甲○○身上物品
    與屋內物品已有混淆，且屋內凌亂，以致其無從辨認扣案物
    品是否為被告甲○○原先所背、所提之的袋子內查獲，因而
    有所誤認，證人鍾德群亦係因當時同時查獲多只裝有毒品之
    袋子，以致有所混淆，且再經時日久遠、記憶模糊而均淡忘
    相關細節。是證人朱光前、莊國昌、丙○○、鍾德群之上開
    證述，均無法憑以確認扣案之子彈是由被告甲○○身上之袋
    子內查獲。本院復查無其他積極之證據，足認被告甲○○涉
    犯此部分被訴罪嫌。惟公訴人就此起訴部分，認與前開已經
    起訴並經本院認定有罪之部分有想像競合之裁判上一罪關係
    ，本院爰不另為無罪之諭知。至併辦意旨另以：被告甲○○
    於93年12月25日晚間10時許，在臺中市○○區○○路四段67
    2號22樓之12號居所，收受不詳真實年籍之友人「林志彥」
    所交付之改造子彈4顆，而未經許可無故持有改造子彈，因
    認被告另涉犯槍砲彈藥刀械管制條例第十二條第四項之未經
    許可，持有子彈罪嫌，並認此部分與前開被訴未經許可持有
    子彈部分有連續犯之裁判上一罪關係。因現有之證據，難據
    以認定被告甲○○有前開被訴未經許可持有子彈犯行，已如
    前述，是以移送併辦部分，與本案無從成立連續犯之裁判上
    一罪關係，應予退回。
據上論斷，應依刑事訴訟法第二百九十九條第一項前段，修正前
槍砲彈藥刀械管制條例第十一條第四項，刑法第二條第一項但書
、第十一條前段、第四十二條第二項、第三十八條第一項第一款
，罰金罰鍰提高標準條例第二條，判決如主文。
中　　華　　民　　國　　94　　年　　11　　月　　14　　日
                  刑事第五庭  審判長法  官  賴恭利
                                    法　官  巫淑芳
                                    法　官  林慧貞
上正本證明與原本無異。
如不服本判決，應於送達後十日內向本院提出上訴狀（須附繕
本），上訴於臺灣高等法院臺中分院。
                              　　　書記官  張皇清
中　　華　　民　　國　　94　　年　　11　　月　　14　　日
附錄論罪科刑法條
修正前槍砲彈藥刀械管制條例第十一條：
未經許可，製造、販賣或運輸第四條第一項第一款所稱其他可發
射金屬或子彈具有殺傷力之各式槍砲者，處五年以上有期徒刑，
併科新臺幣一千萬元以下罰金。
未經許可，轉讓、出租或出借前項所列槍砲者，處三年以上十年
以下有期徒刑，併科新臺幣七百萬元以下罰金。
意圖供自己或他人犯罪之用，而犯前二項之罪者，處無期徒刑或
七年以上有期徒刑，併科新臺幣一千萬元以下罰金。
未經許可，持有、寄藏或意圖販賣而陳列第一項所列槍砲者，處
一年以上七年以下有期徒刑，併科新臺幣七百萬元以下罰金。
第一項至第三項之未遂犯罰之。
